臺灣高等法院高雄分院刑事裁定　　　　 100年度交抗字第72號
抗　告　人
即受處分人　蔡平元
上列抗告人因違反道路交通管理處罰條例聲明異議案件，不服臺
灣高雄地方法院中華民國100 年2 月10日裁定（99年度交聲字第
3263號），提起抗告，本院裁定如下：
    主  文
抗告駁回。
    理  由
一、抗告意旨略以：
（一）抗告人即受處分人蔡平元（下稱抗告人）於民國99年9 月
      4 日15時55分許，駕駛車號4282-ZQ 號自用一般小貨車，
      行經高雄市大寮區○○○路與大寮路有燈光號誌管制之交
      岔路口闖紅燈，經警逕行舉發，然本件之照相儀器，非純
      採證闖紅燈行為之照相儀器，乃為含有測速功能之儀器。
      原裁定以未依規定需定期檢驗之測速數據及秒數來推論抗
      告人駕駛之4282-ZQ 號自用小貨車行進間與紅燈亮起時之
      位置，進而認定: 本案參酌舉發單位查復舉發事證及採證
      相片，4282-ZQ 號自用小貨車行經大寮鄉○○○路與大寮
      路口，於黃燈燈亮4.98秒即將失去路口通行權，仍於紅燈
      燈亮（2.2 、3.4 秒）後，以44公里/ 時之速度逕予穿越
      過路口，被固定式照相儀器拍攝闖紅燈違規行為屬實，應
      該依章處罰，繳納最低額罰款新台幣（下同）2,700 元云
      云。然該儀器含測速功能，且未定期檢驗，因此該照片所
      示之數據，按理不得作為裁罰推論之依據。
（二）壓線拍，即可從照片認定違規事實，其照相原理採機械原
      理直接感應拍攝無庸置疑，而離線拍並非直接感應拍攝，
      其原理經由人為預先設定秒數，待感應線圈傳輸信號，經
      由電子儀器內記憶所設定之秒數，間接啟動拍攝，依理非
      純為機械原理。本案壓線拍之舉證是否優於離線拍之設計
      可受公評，但如為錯誤或不當設計，不能因為有其他路口
      亦採此設計，而認其無改善之必要，抗告人認為，設立儀
      器單位是否為規避檢驗，將重大誤差之器材從寬認定，擇
      能取用，但如此重大瑕疵之器材若要擇一取用，設立單位
      是否該用更嚴謹之態度，呈報許可或呈請相關單位，作適
      當之設計、認證，方可為之，若非如此，則實非法治國家
      ，所應有之執法態度。
（三）依交通部82年4 月22日交路字第○○九八一一號函有關闖
      紅燈之認定標準，再參酌屏東地院交通法庭認為，警方至
      少要3 連拍，從行為人於停止線前，車子壓在停止線到超
      過停止線，3 連拍照才能完全舉證…。抗告人違規照片只
      有2張，自屬證據不足。
（四）員警未依客觀事實陳述：依尤員警所言該機器如有問題只
      會當機不拍，然事實並非如此，依高監自字0990069653號
      函說明所言，本件非依照片判定，乃依照片所示之秒數及
      測速數據判定、裁決，但經抗告人查證「闖紅燈兼超速照
      相機」狀況多、誤差大，其秒數可經由人為設定等諸多瑕
      疵，所拍攝之照片自不足作為處罰抗告人之依據云云。
二、查抗告人蔡平元於99年9 月4 日15時55分許，駕駛車號4282
    -ZQ 號自用一般小貨車，行經高雄市大寮區○○○路與大寮
    路有燈光號誌管制之交岔路口闖紅燈，經警逕行舉發，依道
    路交通管理處罰條例第53條第1 項、第63條第1 項之規定，
    裁處罰鍰2,700 元，並記違規點數3 點等情，有交通部公路
    總局高雄區監理所民國99年11月23日高監自裁字第裁80-NJ0
    000000號裁決書、高雄縣政府警察局高警交字第NJ0000000
    號舉發違反交通管理事件通知單、現場照片2 張、交通部公
    路總局高雄區監理所送達證書在卷可證（見本院卷第10-15
    頁），堪信為真實。
三、按「汽車駕駛人，行經有燈光號誌管制之交岔路口闖紅燈，
    處新臺幣1,800 元以上5,400 元以下罰鍰，並予記違規點數
    3 點」，道路交通管理處罰條例第53條第1 項、第63條第1
    項第3 款定有明文。次按「汽車駕駛人有闖紅燈之行為，經
    以科學儀器取得證據資料證明其行為違規，當場不能或不宜
    攔截製單舉發者，得逕行舉發」，同條例第7 條之2 第1 項
    規定明確。經查：
（一）抗告人有於前揭時地，駕駛上開自小貨車，行經前述有燈
      光號誌管制之交岔路口，經路口固定式照相儀器攝得照片
      等情，為抗告人所自承（見原審交聲卷第40頁），並有抗
      告人所填具之「提供違規駕駛人申報書」1 份，及路口固
      定式拍照儀器所拍攝採證照片2 張在卷可稽（同上卷第11
      、12頁）。而觀諸上開採證照片：「第1 張照片顯示交通
      號誌為紅燈，拍攝時間為紅燈亮起後第2.2 秒，車號4282
      -ZQ 號自小貨車之位置在停止線與行人穿越道（斑馬線）
      之間，前輪壓在斑馬線後緣，後輪甫通過停止線」；「第
      2 張照片顯示號誌仍為紅燈，拍攝時間為紅燈亮起後第3.
      4 秒，上開自小貨車之位置已向前駛至路口中央」等情（
      同上卷第11頁），固無攝得紅燈亮起時，上開自小貨車尚
      未完全超越停止線之照片。
（二）惟證人即舉發本案之員警尤志勇於原審到庭證稱：「本件
      依據路口照相儀器所拍攝之照片逕行舉發，該路口所設置
      之照相儀器係紅燈兼測速照相設備，依該儀器之設計，每
      次啟動拍照時，均係連拍2 張為1 組照片，以顯示連續動
      態。本件違規之整組採證照片，即係交聲卷第11頁所附2
      張連續照片，並無車輛尚未超越停止線之照片。因為該照
      相儀器原本之設計，屬於『離線拍攝』型式，其原理係將
      感應線圈埋設在停止線以內之位置，當紅燈亮起時，由交
      通號誌桿傳輸紅燈訊號至照相儀器，即啟動照相儀器之監
      控功能，車輛壓到感應線圈時，不會啟動拍照功能（因未
      超越停止線），等到車輛繼續向前，後輪已完全離開感應
      線圈時（全車均已超越停止線），才會啟動照相功能，拍
      下第1 張照片，並於1.2 秒（預設間隔時間）後，再拍下
      第2 張照片，所以不會拍到車輛尚未超越停止線之照片，
      此與採取『壓線拍攝』型式之照相儀器不同。至於採取『
      壓線拍攝』型式之照相儀器，其原理則將感應線圈埋設在
      停止線之外，紅燈亮起後，如車輛前輪超越停止線而壓到
      感應線圈（此時車身尚未完全超越停止線），立即啟動拍
      照功能，拍下第1 張照片，並於預設間隔時間後，再拍下
      第2 張照片，才會拍到車輛尚未超越停止線之照片。在高
      雄地區○○○路口採用『離線拍攝』之型式，其他如大寮
      區之光明與萬丹路口、光明與文昌路口、鳳屏路與民貴街
      口，均係採用『離線拍攝』。至於抗告人所假設之狀況，
      即其車輛於紅燈亮起前離開感應線圈，因後方車輛於紅燈
      亮起後離開感應線圈而啟動照相儀器，所拍之第1 張照片
      即會顯示有一前一後之兩部車輛，不會誤判，且抗告人被
      拍到的2 張照片，均無顯示此種狀況。不論採用『離線拍
      攝』或『壓線拍攝』，僅係照片顯示情形不同，均可依各
      自拍照原理，直接作為證明闖紅燈之證據資料，並非以推
      論之方式證明，應無何種型式較具爭議性之問題。且此類
      照相儀器，購買時即附有度量衡鑑定認可證明，其機械性
      能如同一般之照相機，僅係依交通號誌桿傳輸之紅燈訊號
      ，及感應線圈所傳輸之離線或壓線訊號，直接啟動照相功
      能，如發生故障即會當機停止照相，其功能既不須測定特
      定數據，自不須定期檢定校正。此與雷達或雷射測速照相
      之儀器，因須測出車速之數據，而須定期檢驗校正以求精
      準之情形不同。相關法規僅有規定測速照相儀器須每年送
      到標準檢驗局檢驗，並未規定單純採證闖紅燈行為之照相
      儀器亦須定期檢驗」等語（見原審交聲卷第40-44 頁），
      並提出上開路口拍照儀器購買時所附瑞士電力及環境度量
      衡部所出具之「瑞士度量衡及鑑定式樣認可證書」（原文
      及中文譯本），及在高雄市○○○○○路口（採壓線拍攝
      ）、鳳頂與過埤路口（採壓線拍攝）、鳳林與大寮路口（
      採離線拍攝）、光明與文昌路口（採離線拍攝）、中山與
      國昌路口（採離線拍攝）之其他闖紅燈案件採證照片各1
      組（同上卷第29-32 、48-52 頁），以資佐證。
（三）且高雄縣政府警察局（現改制高雄市政府警察局）就本件
      採證照片拍攝原理，亦為詳盡說明：「本案路口照相儀器
      係設置在鳳林三路與大寮路口北向南之內、外車道內，設
      置方式係『離線拍攝』，每一車道埋設兩組感應線圈，當
      紅燈亮起且已過預設紅燈延遲時間1.2 秒後，如有車輛進
      入第1 組線圈，感應訊號即傳輸至主機紀錄，惟尚未啟動
      照相設備；當車輛進入第2 組線圈且後輪離開線圈，感應
      訊號即傳輸至主機約需0.1 秒，感應線圈即觸發照相單元
      ，拍攝第1 張照片，為分辨該車之違規項目，於預設之間
      隔時間1.2 秒後，再拍攝第2 張照片」等語（見原審交聲
      卷第22頁），並檢附「鳳林三路與大寮路口離線照相設備
      感應線圈設置示意圖」及照片3 張為憑（同上卷第26-27
      頁），核與證人尤志勇之證述內容大致相符。足見本件路
      口照相儀器確係採用「離線拍攝」型式無誤，其機械原理
      既係將感應線圈埋設在停止線以內車道位置，當紅燈亮起
      時，由交通號誌桿傳輸紅燈訊號至照相儀器，啟動照相儀
      器之監控功能，俟車輛後輪完全離開感應線圈時（全車均
      已超越停止線），始啟動照相功能，拍下第1 張照片，並
      於1.2 秒後，再拍下第2 張照片，則本件抗告人經該採用
      「離線拍攝」之拍照儀器攝得上開2 張連續照片，已足證
      明其係於紅燈亮起後第2. 2秒，車輛後輪始離開感應線圈
      而超越停止線，因而啟動照相儀器拍得第1 張採證照片，
      並續向前行，於紅燈亮起後第3.4 秒，車輛已駛至路口中
      央，而拍得第2 張採證照片，其確有於紅燈亮起後仍繼續
      向前行駛超越停止線進入路口之闖紅燈行為，甚屬明確。
      而此一拍照功能既與車速測定無關，自無每年送標準檢驗
      局檢驗之必要。本院就本案拍照裝置既查無有何不當，抗
      告人就本案拍照裝置有重大誤差、設計不當等情，復未提
      出相關事證釋明，空言指摘原裁定有誤，即屬無據。
（四）此外，現行交通違規法令並未規定處分機關必須提出3 張
      違規照片方能裁罰，而抗告人主張: 屏東地院交通法庭認
      為，警方至少要3 連拍，從行為人於停止線前，車子壓在
      停止線到超過停止線，3 連拍照才能完全舉證…云云，經
      本院調閱臺灣屏東地方法院96年度交聲字第174 號裁定之
      結果，該裁定係對警員持相機取締之狀況為認定（見本院
      卷第13、14頁），與本案係由機器照像裝置取證之狀況迥
      不相同，且遍觀全裁定，亦未認定處分機關必須提出3 張
      違規照片方能裁罰，其僅認定單一照片有舉證不足之虞，
      故該裁定自不足為有利抗告人之認定。
綜上所述，抗告人指稱舉發機關未提出其車輛尚未超越停止線之
照片，拍照儀器設置不當、精準度有誤、舉發機關無法提出3 張
以上之違規照片，及未能分辨照相儀器採用「離線拍攝」與「壓
線拍攝」之原理不同，致誤認抗告人違規云云，均無可採。
四、原處分機關及原審以抗告人違規行為，事證明確，依道路交
    通管理處罰條例第53條第1 項、第63條第1 項第3 款之規定
    ，裁處處罰鍰2,700 元，並記違規點數3 點，本院核其處分
    及原審裁定，均無違誤，裁量亦屬妥適。抗告人仍執前，提
    起抗告，為無理由，應予駁回。
據上論結，應依道路交通案件處理辦法第26條，刑事訴訟法第41
2 條，裁定如主文。
中    華    民    國  100     年    4     月    8     日
                  刑事第十一庭  審判長法  官  翁慶珍
                                      法  官  孫啟強
                                      法  官  石家禎
以上正本證明與原本無異。
不得再抗告。
中    華    民    國   100    年    4     月    8     日
                                      書記官  黃月瞳